臺灣臺北地方法院刑事裁定　　　　　　 96年度交聲字第967號
原處分機關　臺北市交通事件裁決所
異　議　人　甲○○
即受處分人
上列異議人即受處分人因違反道路交通管理處罰條例案件，對於
交通部公路總局臺北區監理所於96年8月7日所為之處分（原處分
案號：北市裁四字第裁22-BC0000000號），聲明異議，本院裁定
如下：
    主  文
異議駁回。
    理  由
一、原處分意旨略以：異議人即受處分人甲○○所有之車牌號碼
    DH-0585號自用小客車，於民國96年5月13日上午10時33分許
    ，行經高雄市○○○路與瑞源路口處，因汽車駕駛人有「不
    遵守道路交通號誌之指示」之違規行為，經該路口所設置之
    自動照相儀器拍照，由高雄市政府警察局交通警察大隊（下
    稱舉發單位）員警認異議人有違反道路交通管理處罰條例第
    60 條第2項第3款之規定，而予以掣單舉發。惟異議人於應
    到案日期前提出申訴，經原處分機關函請原舉發單位調查結
    果，仍認異議人有上揭之違規行為，原處分機關乃於96年8
    月7日依道路交通管理處罰條例（下稱同條例）第60條第2項
    第3款之規定，裁處異議人罰鍰新臺幣（下同）900元，於法
    並無不合等語。
二、聲明異議意旨略以：異議人當時行經該路口時，當時還係綠
    燈，瞬間變為黃燈，立即依規定驟然停車，不在貿然前進，
    斯時後方來車已然駛近，未能後退至標線範圍內，只能就地
    停車，異議人並無不遵守道路交通標線之指示而停車之故意
    ，而有不可歸責於己之事由，爰依法聲請異議云云。
三、按駕駛人駕駛汽車，應遵守道路交通標誌、標線、號誌之指
    示、警告、禁制規定，並服從執行交通勤務之警察或依法令
    執行指揮交通及交通稽查任務人員之指揮；汽車駕駛人，駕
    駛汽車有不遵守道路交通標誌、標線、號誌之指示，而本章
    各條無處罰之規定者，處900元以上1,800元以下罰鍰，道路
    交通管理處罰條例第4條第1項及第60條第2項第3款定有明文
    。次按行車管制號誌之燈號顯示「圓形紅燈」之意義，係車
    輛面對圓形紅燈表示禁止通行，不得超越停止線或進入路口
    ；停止線，用以指示行駛車輛停止之界限，車輛停止時，其
    前懸部分不得伸越該線，此亦分別明定於道路交通標誌標線
    號誌設置規則第206條第1項第5款第1目、第170條第1項。
四、經查：
    (一)異議人所有之車牌號碼DH-0585號自用小客車於上開時、
      地途經高雄市○○○路及瑞源路口，號誌顯示為紅燈時，
      超越停止線之事實，為異議人所不否認，並有採證照片1
      張、高雄市政府警察局交通警察大隊高市警交相字第BC00
      00000號舉發違反道路交通管理事件通知單1紙、台北市交
      通事件裁決所96年8月7日北市裁四字第裁22-BC0000000號
      違反道路交通管理事件裁決書1份附卷可稽。
    (二)按停止線，用以指示行駛車輛停止之界限，車輛停止時，
      其前懸部分不得伸越該線；又車輛面對圓形紅燈表示禁止
      通行，不得超越停止線或進入路口，道路交通標誌標線號
      誌設置規則第170條第1項、第206條定有明文。異議人之
      車輛既已行駛於直行車道上，自應遵循直行車道之行車管
      制號誌燈號駕駛，面對紅燈當不得超越停止線或進入路口
      ，又行車管制號誌於黃燈轉換為紅燈，均設有一定之緩衝
      時間，是汽車駕駛人於舉發地點行車管制號誌為黃燈時，
      即有義務判斷是否可以通過路口，倘無法通過，即應停止
      於停止線後等待，待路口淨空後，方能超越停止線進入路
      口。本件異議人所有之車牌號碼DH-0585號自用小客車，
      係於舉發地點行車管制號誌轉變為紅燈後，為自動照相儀
      器攝得採證照片1張，顯然該車駕駛人行駛至舉發地點相
      當距離前，已可清楚辨明行車管制號誌為黃燈，其雖於黃
      燈時即停止前進，惟仍未依交通法規於停止線後停止等待
      ，自有不遵守道路交通標誌標線號誌指示之違規事實，至
      為明確。
    (三)再依卷附之採證照片上方資料欄左側第2列所示之「1Y38
      」，表示異議人行駛於第1車道，且該路口交通號誌之黃
      燈亮起3.8秒後開始亮紅燈（即顯示黃燈之時間為3.8 秒
      ），衡此時間及異議人當時之車速，應足以讓異議人判斷
      是否可以通過路口，如果不能，即應該停止於停止線後等
      待，而非搶先通過停止線後，再藉詞號誌變換過於迅速，
      致其必須處於超越停止線之狀態。況依上開採證照片上方
      資料欄右側第2列所示之「R709」，代表異議人車輛在紅
      燈亮起70.9秒時之位置、右側第3列所示「0017」代表該
      車輛當時時速17公里，此時該車前懸部分已超越停止線，
      而後懸部分亦已位在停止線上方，顯已有超越停止線之事
      實，且有前行之速度，綜合上情以觀，該車之駕駛人駕駛
      車輛行經前開路口時，紅燈已亮起70秒以上，異議人見路
      口號誌為紅燈，本應減速停止於停止線後，待綠燈亮起再
      行前進，詎其捨此不為，反而越線前行，雖無證據足認其
      有闖越紅燈之行為，然以足證其確有不遵守道路交通標誌
      標線號誌指示之違規事實。
    (四)綜上所述，本件雖無證據足認異議人即為駕駛人，然其所
      有之車牌號碼DH-0585號自用小客車，於96年5月13日上午
      10時33分許，行經高雄市○○○路與瑞源路口處，汽車駕
      駛人有不遵守道路交通標線之指示，而違規紅燈超越停止
      線臨時停車之事實甚明，其上開辯解，殊不足採，原處分
      機關依據道路交通管理處罰條例第60條2項第3款規定，裁
      處異議人罰鍰900元，核無違誤，本件聲明異議為無理由
      ，應予駁回。
五、據上論斷，應依道路交通管理處罰條例第87條第2 項、道路
    交通案件處理辦法第19條，裁定如主文。
中　　華　　民　　國　　96　　年　　11　　月　　9 　　日
                       交通法庭法　官  何俏美
上正本證明與原本無異。
如不服本裁定，應於裁定送達後5日內向本院提出抗告狀。
                               書記官  林曉郁
中　　華　　民　　國　　96　　年　　11　　月　　9 　　日
